最高法院刑事判決　　　　　　　一○○年度台上字第八三九號
上　訴　人　鄧詩屏
選任辯護人　李漢鑫律師
上列上訴人因妨害性自主案件，不服台灣高等法院中華民國九十
九年十月十二日第二審更審判決（九十九年度重上更(二)字第四八
號，起訴案號：台灣士林地方法院檢察署九十一年度偵續一字第
八號），提起上訴，本院判決如下：
    主  文
原判決撤銷，發回台灣高等法院。
    理  由
本件原判決認定上訴人鄧詩屏有其事實欄所載對於被害人Ａ女（
真實姓名年籍均詳卷）為強制性交犯行，因而維持第一審論上訴
人以對於女子以強暴而為性交罪，處有期徒刑五年之判決，而駁
回檢察官及上訴人在第二審之上訴；固非無見。
惟查：(一)、法院為發現真實，得依職權調查證據，但於公平正義
之維護或對被告之利益有重大關係事項，法院應依職權調查之，
刑事訴訟法第一百六十三條第二項定有明文。故審理事實之法院
對於被告有利及不利之證據，應一律注意，詳為調查，綜合全案
證據資料，本於經驗及論理法則以定其取捨。而證據雖已調查，
若尚有其他重要證據並未調查，致事實未臻明瞭，影響公平正義
或被告正當利益之維護者，即與未經調查無異，如遽行判決，仍
難謂無應於審判期日調查之證據而未予調查之違法。原判決依憑
Ａ女之指證，認定上訴人原係○○○○交響樂團小號首席團員，
自民國八十九年十月二十九日起至同年十一月十二日止，隨該交
響樂團赴西班牙巡迴表演，擔任該團第一組組長。嗣於同年十一
月八日中午，在西班牙巴賽隆納之「000000II飯店」三○八號房
間內，以電話誘騙該團臨時團員（俗稱「槍手」）Ａ女至其房間
，旋以強暴方式違反Ａ女意願，將其生殖器插入Ａ女陰道內予以
強制性交得逞等情，而論以刑法第二百二十一條第一項之強制性
交罪。然依Ａ女之指證情節，其於遭上訴人強制性交時並未出聲
呼救，或試圖奪門逃離，事後亦未將上情告知該交響樂團團長或
其他團員。且Ａ女隨團搭機返國時，不僅與上訴人同座，並將其
行動電話號碼告知上訴人；於返國後亦未主動將其遭上訴人強制
性交之事告知其父母或報警究辦。嗣因Ａ女老師謝○○打電話告
知Ａ女之母（姓名年籍均詳卷）謂：「上訴人在出國巡迴表演期
間全程盯著Ａ女，被告（即上訴人，下同）風評很差，你要小心
」等語。復經該交響樂團主任高○○告知Ａ女之母稱：「被告風
評很差，你女兒要小心，這種年紀的小孩最容易被拐，我聽說你
女兒有單獨跟上訴人在房間裡面」等語。經Ａ女之母多方質問，
Ａ女始吐露實情，亦經Ａ女之母於偵查中證述在卷，並據Ａ女及
其父母在偵查中具狀陳述明確（見九十年度偵字第九六一號卷第
十四頁背面、第十五、三十、三十一頁）。綜合上情以觀，可見
Ａ女於本件案發後態度甚為低調，似無意主動舉發上訴人之犯行
。又據證人即隨同該交響樂團出國表演之團員王○○、陳○秀、
吳○雯、張○○、黃○芬、謝○盈、陳○琦、黃○溪、彭○○、
邱○○、吳○宗於偵查中分別證稱：「我發現被告與Ａ女常坐在
一起」、「Ａ女在當時看起來很正常，我有與被告及Ａ女同桌吃
飯，他們有說有笑」、「被告與Ａ女二人有說有笑，看起來很要
好」、「被告蠻有女生緣的」、「被告與Ａ女聊得很高興」、「
Ａ女與被告當時蠻常在一起，他們二人還蠻開心的」、「我看到
Ａ女和被告回來在香港機場時宛如情侶，有說有笑，因被告比較
花，Ａ女在召開記者會在哭，我覺得有點假」、「Ａ女與被告常
坐在一起」、「因被告長得帥，又有才華，故很多女團員迷他」
、「在回來前一天，Ａ女有和被告逛街，回來時在機場Ａ女也和
被告在一起」、「回國時我們曾停留曼谷……我看到Ａ女和被告
去逛街，我們有看到Ａ女勾著被告之手」、「我在這期間覺得他
們二人（指被告與Ａ女）蠻要好的，我知道Ａ女當時有男朋友了
」等語（見九十一年度偵續一字第八號卷第七十七、八十三、八
十六、八十九、九十二、九十五、九十八、一一○、一一三、一
四三、一四四頁）。而邱○○於第一審復證稱：「在曼谷機場轉
機的時候，我想要找Ａ女去逛街，但找不到Ａ女，後來我看到Ａ
女挽著被告的手，有說有笑的推著行李」等語（見九十三年度訴
字第五五六號卷第六十一頁）。陳○慧於第一審亦證稱：「（在
回台灣途中，被告與Ａ女互動的情形？）我記得在公園的時候，
我有看到上訴人與Ａ女走在一起」等語（見同上訴字卷第八十二
頁）。又Ａ女隨團在西班牙最後巡迴表演期間，即八十九年十一
月八日起至同年月十日止共三晚，係住宿於西班牙巴賽隆納之「
000000II飯店」，分配與團員陳○慧同住一室。然據證人陳○慧
於偵查中證稱：「我當時與Ａ女一直分配住同一房間……這段期
間最後一、二晚Ａ女沒有回來與我同睡，原因為何我不清楚」等
語（同上偵續一卷第七十三頁背面）。證人游○慧於第一審亦證
稱：「八十九年十一月九日晚上十時許，我至被告飯店房間想要
取泡麵，看到Ａ女在被告房間內，Ａ女當時穿著類似睡衣比較輕
鬆的衣服」、「Ａ女當時坐在左邊床角上面」等語（見同上訴字
卷第八十五、九十頁）。若上述證人所述俱屬實情，則Ａ女於隨
團出國表演期間不僅常與上訴人在一起，二人有說有笑，互動良
好；甚至在本件案發後翌（九）日晚上十時許，仍著類似睡衣之
輕便服裝坐在上訴人房間左邊床角上。嗣Ａ女於隨團返國時，在
曼谷機場轉機時又勾（挽）著上訴人之手逛街，二人狀似親暱，
宛如情侶。依Ａ女於案發後與上訴人之互動情形以觀，似與一般
遭強制性交被害人之反應有異。則Ａ女事後在其父母督責下，被
動指訴遭上訴人強制性交一節是否確屬實情，即非無深入推究研
求餘地。究竟上述證人所述是否俱屬可信？上訴人係以何種強暴
之方式對Ａ女為強制性交行為？Ａ女若無性交意願何以未出聲呼
救，或設法奪門而逃？當時情況是否確有無法呼救或掙脫之情形
？又Ａ女既指訴於八十九年十一月八日下午二時許，在上訴人房
間遭上訴人強制性交，事後理應儘量遠離上訴人，何以卻於翌（
九）日晚上十時許，仍著類似睡衣之輕便服裝前往上訴人房間與
上訴人獨處一室，並坐於左邊床角上，嗣於返國時在曼谷機場又
勾著上訴人之手逛街，二人宛如情侶？甚至在返國飛機上仍與上
訴人同坐，並將其行動電話號碼告知上訴人，其原因何在？又Ａ
女既遭上訴人強制性交，何以返國後不主動告知其父母或報警究
辦，而在其父母多方質問下始被動吐露上情，究竟有何苦衷或隱
情？再Ａ女於住宿西班牙巴賽隆納「000000II飯店」之最後一、
二晚（即八十九年十一月九、十日）有無返回其分配之房間與團
員陳○慧同睡？若無，則Ａ女於該一、二晚上係在何處過夜？此
與游○慧於第一審證稱：曾於八十九年十一月九日晚上十時許，
看見Ａ女著類似睡衣坐在上訴人房間內左邊床角一節有無關聯？
以上諸多疑點，均與本案實情之發現攸關，影響於公平正義及被
告正當利益之維護，自有深入調查釐清之必要。原審對上述疑點
並未逐一詳加推究研求，遽為不利於上訴人之認定，依上述說明
，自有應於審判期日調查之證據而未予調查之違法。(二)、Ａ女於
九十年二月二十日偵查中提出胸罩一件，作為上訴人犯罪之證據
（見九十年度偵字第九六一號卷第十五、十六頁）。原判決以該
胸罩照片顯示有一破洞，認與Ａ女指訴被害情節相符，而採為不
利於上訴人之認定（見原判決第十二頁倒數第十至七行）。然Ａ
女提出該胸罩之時間，已在本件案發三個月以後，是否確為其案
發當時所穿之胸罩，已非無疑。且該胸罩上破洞形成之原因，是
否確如Ａ女所述係遭上訴人扯破，亦值探究。況該胸罩經送請內
政部警政署刑事警察局鑑定結果，認該胸罩上斑跡（標示３、４
處）之ＳＴＲ型別，可排除混有上訴人ＤＮＡ之可能。惟混合有
二人之ＤＮＡ型別，可研判至少其中一人之ＤＮＡ來自男性，但
不能判別是否為唾液或其他物質等情，有該局鑑驗書及函各一份
在卷可稽（見偵續一卷第四十四頁，原法院上訴卷第一二四頁）
。則該胸罩及其上之破洞是否確與Ａ女指證上訴人犯罪之事實有
關，即非全無疑竇。原審對此項疑點未詳加究明釐清，遽採為上
訴人犯罪之佐證，亦嫌調查未盡。以上或為上訴意旨所指摘，或
為本院得依職權調查之事項，應認仍有撤銷原判決發回更審之原
因。
據上論結，應依刑事訴訟法第三百九十七條、第四百零一條，判
決如主文。
中    華    民    國  一○○  年    二    月  二十四  日
                      最高法院刑事第六庭
                          審判長法官  洪  文  章  
                                法官  王  居  財  
                                法官  郭  毓  洲  
                                法官  沈  揚  仁  
                                法官  林  立  華  
本件正本證明與原本無異
                                      書  記  官  
中    華    民    國  一○○  年    三    月    一    日 
                                                     M